【裁判字號】    90,簡抗,6
【裁判日期】    900327
【裁判案由】    確認界址
【裁判全文】
臺灣彰化地方法院民事裁定  九十年簡抗字第六號
    抗  告  人
    即  原  告  甲○○○
    代  理  人  洪碧霞
右抗告人與被告乙○○間請求確認確認界址事件，聲請追加彰化縣北斗地政事務所為
被告，對於中華民國八十九年九月二十五日本院北斗簡易庭八十九年度斗簡字第二０
九號所為裁定提起抗告，本院裁定如左：
    主      文
抗告駁回。
抗告費用由抗告人負擔。
    理      由
一、本件抗告人在原審聲請意旨略以：其所有坐落彰化縣溪州鄉○○段五一二之一號
    土地，與被告乙○○所有坐落同段五一二號土地毗鄰，二人之界址產生爭議而提
    起民事訴訟，因雙方之界址應為其與被告乙○○之前手洪貌沿用之田埂水泥，而
    非被告乙○○埋設塑膠樁之位置，故地籍線及面積均屬有誤，而追加彰化縣北斗
    地政事務所為被告，請求彰化縣北斗地政事務所應將其所有上開土地之地籍線更
    正為如附圖所示１、２、３、４連線，並將該土地所有權狀面積由０．０九四三
    公頃更正為０．一一八公頃云云。
二、按訴之追加，係提起新訴合併於原有之訴，追加新訴部分，法院應先就民事訴訟
    法第二百四十九條之一般訴訟要件是否具備，依職權予以調查，例如事件是否屬
    於普通法院之權限、當事人能力等；次應調查訴之追加是否合於民事訴訟法第二
    百五十五之規定。如不具備一般訴訟要件者，均應依同法第二百四十九條裁定駁
    回追加新訴之聲請。
三、本件抗告人於原審追加之新訴，請求彰化縣北斗地政事務所應將其所有上開土地
    之地籍線更正為如附圖所示１、２、３、４連線，並將該土地所有權狀面積由０
    ．０九四三公頃更正為０．一一八公頃，係請求行政機關為一定之公權力行為，
    自屬公法關係。按司法院大法官會議解釋第四六六號解釋文第一段：「：：除法
    律另有關定外，關於因私法關係所生之爭執，由普通法院審判；因公法關係所生
    之爭議，由行政法院審判之。」所示，抗告人追加之新訴，既為公法關係所生之
    爭議，其請求彰化縣北斗地政事務所為一定之公權力行為，即應循行政救濟途徑
    解決，普通法院對此爭議事件既無審判之權限，應依民事訴訟法第二百四十九條
    第一項第一款之規定以裁定駁回，自不得准予追加新訴。抗告人雖爰引最高法院
    六十四年度台上字第一二六一號判例而謂其請求地政機關更正界址及所有權面積
    俱為私權爭執云云，然查該判例意旨係謂：「土地徵收乃行政處分之一種，補償
    亦屬徵收程序範圍，土地所有權人如對政府徵收其土地或發給補償金之時間有所
    爭執，固應循行政訟爭程序解決，非審理私權之法院所可審認，惟本件訴訟，被
    上訴人既係因核准徵收案已失其效力，請求確認土地所有權仍屬於己，並排除需
    用土地人即上訴人之侵害，性質上為民事訴訟，不屬行政救濟範圍。」，乃是就
    徵收無效時起訴確認土地所有權存在，核與本件請求行政機關為一定之公權力行
    為迥然不同，抗告人之主張顯然有誤。綜上所述，原裁定以抗告人追加之新訴並
    不屬於普通法院之權限，而駁回其追加之訴，即無不當，本件抗告人猶執前揭理
    由指摘原裁定不當，即無可採，其抗告為無理由，應予駁回。
四、據上論結，本件抗告無理由，應依民事訴訟法第四百九十二條第一項、第九十五
    條、第七十八條，裁定如主文。
中      華      民      國    九十      年      三      月    二十七    日
                                    臺灣彰化地方法院民事第三庭
~B審判長法官  何志通
~B法      官  陳正禧
~B法      官  陳弘仁
右為正本係照原本作成
不得再抗告
~B法院書記官  陳瑤芳
中      華      民      國    九十      年      三      月    二十八    日


司法院資訊處製作；財團法人民間司法改革基金會備份。
